【裁判字號】    97,抗,1759
【裁判日期】    971202
【裁判案由】    假扣押
【裁判全文】
臺灣高等法院民事裁定                  97年度抗字第1759號
    抗  告  人  珍琳蘇婚紗新概念有限公司
    法定代理人  乙○○
    代  理  人  李文中律師
                林佩儀律師
上列抗告人因與相對人廣禔國際開發有限公司間假扣押事件，對
於中華民國97年 8月26日臺灣臺北地方法院97年度裁全字第7236
號裁定提起抗告，本院裁定如下：
    主  文
原裁定廢棄。
相對人於原法院之聲請駁回。
聲請及抗告費用均由相對人負擔。
    理  由
一按「債權人就金錢請求或得易為金錢請求之請求，欲保全強制
  執行者，得聲請假扣押」、「假扣押，非有日後不能強制執行
  或甚難執行之虞者，不得為之」，民事訴訟法第522條第1項、
  第523條第1項定有明文。又「請求及假扣押之原因，應釋明之
  。前項釋明如有不足，而債權人陳明願供擔保或法院認為適當
  者，法院得定相當之擔保，命供擔保後為假扣押」，民事訴訟
  法第526條第1、2項並有明定。再「釋明事實上之主張者，得
  用可使法院信其主張為真實之一切證據。但依證據之性質不能
  即時調查者，不在此限」，民事訴訟法第284條亦定有明文。
  所謂假扣押之原因，即債務人有日後不能強制執行或甚難執行
  之虞或應在外國為強制執行者是也。諸如債務人浪費財產、增
  加負擔、或就其財產為不利益之處分，將達於無資力之狀態、
  或移住遠地、逃匿無蹤或隱匿財產等情形均屬之。債權人就假
  扣押之原因，依法有釋明之義務，亦即需提出可使法院信其主
  張為真實之證據，必待釋明有所不足，而債權人陳明願供擔保
  後，始得准為假扣押；若債權人未釋明假扣押之原因，即不符
  假扣押之要件。
二相對人原法院聲請意旨略以：抗告人於民國97年4月14日向伊
  訂作「珍琳蘇新概念婚紗裝修工程」（下稱系爭工程），雙方
  並簽訂裝修工程施工合約書，依合約書約定，工程總價為新臺
  幣（下同）2,500,000元，抗告人並追加及追減工程，前者工
  程款為242,000元，後者工程款為98,910元，伊完工後多次通
  知抗告人驗收，均未獲置理，亦未給付500,000元尾款，計抗
  告人積欠伊643,090元，伊以存證信函向抗告人催討，抗告人
  於97年7月24日收受存證信函後仍置之不理，伊乃於同年8月間
  起訴請求前開款項，觀前開情事可知抗告人乃故意以不正方法
  阻礙支付尾款條件之成就，將來恐會脫產或隱匿財產，致伊有
  難以強制執行之情。又系爭工程甫完工時，抗告人法定代理人
  曾於施工現場告知伊法定代理人之夫楊鎮丞，若開張後生意不
  好將立即把婚紗店轉讓或變賣資產結束營業，足見抗告人確實
  具有假扣押原因，願供擔保以代釋明，爰依民事訴訟法第522
  條、第523條規定聲請將抗告人之財產在300,000元之範圍內為
  假扣押云云。
三抗告意旨則以：伊未付之工程款金額甚少，且伊為知名婚紗公
  司，相對人僅稱伊拒絕付款、事態延宕恐有脫產之情云云，未
  提出任何證據釋明伊有何日後不能或甚難強制執行之虞，自未
  就假扣押原因盡釋明義務，即使提供擔保，亦不得准許為假扣
  押。原法院未斟酌前情，顯有不適用民事訴訟法第523 條及錯
  誤適用民事訴訟法第526條規定之違法，爰提起抗告請求廢棄
  原裁定，並駁回相對人原法院之聲請等語。
四經查，相對人聲請對抗告人之財產為假扣押，固據提出裝修工
  程施工合約書、存證信函及收件回執（均為影本）為釋明（見
  原審卷第4-9頁），惟前開證據僅能釋明其本案請求，就抗告
  人有何假扣押原因則未釋明。相對人僅稱抗告人故意以不正方
  法阻礙支付尾款條件之成就，將來恐有脫產或隱匿財產之情，
  抗告人法定代理人曾表示開張後生意不好將立即把婚紗店轉讓
  或變賣資產結束營業云云，復未提出其他性質上可即時調查之
  證據以釋明其假扣押原因；相對人雖於本院聲請訊問楊鎮丞（
  相對人法定代理人甲○○之配偶），待證事實為楊鎮丞於施工
  現場與抗告人法定代理人乙○○聊天時，乙○○曾提及因現在
  經濟不景氣，故若開張後生意不好，將立即將婚紗店轉讓或變
  賣資產結束營業云云，然縱楊鎮丞到場證稱上開待證事實屬實
  ，仍不足認相對人就假扣押之原因已盡釋明之義務。揆諸前開
  說明，相對人既未就假扣押原因盡釋明之義務，自無從以供擔
  保補其釋明之不足，其假扣押之聲請即不應准許。原裁定以相
  對人已釋明假扣押原因，並陳明願供擔保以補釋明之不足，而
  准許相對人之假扣押聲請，依法自有未合。抗告意旨指摘原裁
  定不當，求予廢棄，非無理由，爰由本院將原裁定廢棄，並駁
  回相對人於原法院之聲請，裁定如主文。
中    華    民    國    97    年    12    月    2    日
                    民事第十六庭
                        審判長法  官 劉靜嫻
                              法  官 謝碧莉
                              法  官 湯美玉
正本係照原本作成。
不得再抗告。
中    華    民    國    97    年    12    月    2     日
                              書記官 蕭進忠


司法院資訊處製作；財團法人民間司法改革基金會備份。
